臺灣高等法院民事判決　　　　　　　　100年度上易字第702號
上　訴　人　曾盛圳
被 上訴 人　林順意
　　　　　　林宛蓁
訴訟代理人　吳沛諭
上列當事人間請求侵權行為損害賠償事件，上訴人對於中華民國
100年5月17日臺灣板橋地方法院100年度訴字第687號第一審判決
提起上訴，本院於100年9月6日言詞辯論終結，判決如下：
    主  文
上訴駁回。
第二審訴訟費用由上訴人負擔。
   事 實 及 理  由
一、上訴人起訴主張：伊於民國99年8月10日在591售屋網刊登出
    售伊所有坐落新北市○○區○○路一段60之4號1樓房地（下
    稱系爭不動產），售價新臺幣（下同）888萬元，車位150萬
    元，合計1,038萬元，內容為6米高樓中樓，有私人庭院，而
    與社區中之售屋廣告內容為54坪，不含車位，售價768萬元
    係不同之售屋內容；惟被上訴人林宛蓁（下稱林宛蓁）之母
    吳沛諭（下稱吳沛諭）堅持欲以768萬元之價格購買系爭不
    動產，並趁伊處於極大壓力、精神耗弱之情形下，與被上訴
    人林順意（下稱林順意）合力說服伊以顯低於市價之825萬
    元簽訂買賣契約。伊於95年購買系爭不動產時公告地價為每
    平方公尺8,460元，於99年出售時為每平方公尺52,000元，
    被上訴人之行為使伊賤賣系爭不動產，林宛蓁應補償伊加蓋
    12 坪之成本共30萬元，又林宛蓁向伊借屋裝修，卻實際入
    住，尚有5日租金未付，且拖延50日始交付尾款，應對伊負
    賠償責任，合計林宛蓁應給付伊180萬元。林順意未經伊同
    意，取走伊之印鑑證明1張，雖已歸還，然偏頗買方林宛蓁
    ，故意未載交屋期限，致伊因而受有損失，林順意應賠償伊
    20萬元等語，並聲明(一)林宛蓁應給付上訴人180萬元。(二)林
    順意應給付上訴人20萬元。
二、被上訴人則以：上訴人於591售屋網刊登系爭不動產之廣告
    ，每坪為15.56萬元，而其主建物加陽台及公設合計為45.15
    坪，顯見該售屋廣告內容53.23坪包含車位8.08坪，則總價
    應為8,282,588元，上訴人所稱1,038萬元顯非實在。上訴人
    主張系爭不動產之公告地價上漲，惟其所指之公告地價為課
    徵地價稅之依據，非出售系爭不動產之當年度現值。又林宛
    蓁給付租金係依協議書規定，上訴人所指其受有損害非屬事
    實。林宛蓁及吳沛諭均未對上訴人施壓促其出售，上訴人亦
    未因而受有損害。又上訴人與林宛蓁簽立系爭不動產買賣契
    約，係經雙方合意買賣價金及簽約內容，林順意僅係受當事
    人委託處理簽約及辦理過戶事宜，並未偏頗買方，更未竊取
    上訴人之印鑑證明等語，資為抗辯。
三、原審為上訴人敗訴之判決，上訴人部分不服，提起上訴，並
    聲明：
    （一）原判決關於駁回後開第二項部分廢棄。
    （二）林宛蓁應給付上訴人37萬8,000元；林順意應給付上
          訴人5,000元。
    （未經上訴部分，業已確定）
    被上訴人答辯聲明：上訴駁回。
四、經查：上訴人與林宛蓁於99年8月20日簽訂系爭不動產之買
    賣契約，約定買賣總價為825萬元，並委由林順意處理簽約
    及相關過戶事宜，林宛蓁並於99年9月21日登記為系爭不動
    產之所有權人；上訴人與林宛蓁曾於99年8月30日簽訂借屋
    裝修協議書，約定林宛蓁得於99年9月8日起進入系爭不動產
    裝修，嗣上訴人與林宛蓁約定，自99年9月13日至交屋日止
    ，林宛蓁按日給付租金600元予上訴人等情，並有系爭不動
    產買賣契約書1件、系爭不動產登記謄本1件及借屋裝修協議
    書1紙在卷可證（見原審卷第10-14、39-42、57頁），此部
    分事實自堪信為真實。是兩造爭執之重點在於被上訴人是否
    有侵權行為致上訴人受有損害，而應負賠償責任？
五、按當事人主張有利於己之事實者，就其事實有舉證之責任。
    但法律別有規定，或依其情形顯失公平者，不在此限，民事
    訴訟法第277條定有明文。次按當事人互相表示意思一致者
    ，無論其為明示或默示，契約即為成立，民法第153條第1項
    亦定有明文。又民法第184條第1項前項規定之侵權行為以故
    意或過失不法侵害他人之權利為成立要件，故主張對造應負
    侵權行為責任者，應就對造之有故意或過失負舉證責任（最
    高法院58年台上字第1421號判例意旨參照）。經查：
（一）上訴人主張系爭不動產係伊於95年間以總價1,095萬元向
      訴外人麗寶建設股份有限公司購買；其於單張廣告單上所
      載之售價820萬元、於591售屋網刊登之售價828萬元（均
      不含車位價）等節，固據其提出買賣契約書影本1件、上
      開廣告2份為證（見原審卷第32-36、71-1、72頁）。惟不
      動產價格並非固定，售價亦未必高於買價，而出售不動產
      之廣告，僅屬要約之引誘，廣告上所刊載之售價對出售人
      並無拘束力，買賣雙方仍得議價，是上訴人自難以出售系
      爭不動產之價格低於其95年間購入之價格，即謂其係因被
      上訴人之侵權行為而受有損害，亦不得僅以系爭不動產廣
      告刊登之820萬元、828萬元為據，主張林宛蓁以825萬元
      購買系爭不動產，係趁其精神耗弱之際所為之侵權行為，
      故上訴人此部分主張尚非可取。上訴人既於99年8月20日
      簽定不動產買賣契約書，以825萬元出售系爭不動產（含
      車位）與林宛蓁，有上訴人提出之不動產買賣契約書在卷
      可證（見原審卷第10-14頁），雙方意思表示一致，契約
      即為成立。上訴人雖提出其患有憂鬱症之診斷證明書及其
      母曾招妹之死亡證明書（見原審卷第15 -16頁）為證，惟
      該2紙證明書僅能證明上訴人患有憂鬱症及其母曾招妹死
      亡之事實，並不能證明林宛蓁與吳沛諭或林順意有何共同
      施以壓力使上訴人出售系爭不動產之行為。此外，上訴人
      並未提出其他證據足以證明林宛蓁購買系爭不動產，係趁
      上訴人精神耗弱之際所為之侵權行為，則上訴人主張被上
      訴人應對其負賠償責任云云，委無足取。
（二）次查，上訴人主張林宛蓁借屋裝修，於99年9月8日即入住
      ，然僅於同年9月13日起支付每日租金600元至10月29日交
      屋時，尚有5日租金未付，並拖延50日始交付尾款，致伊
      受有損害云云。惟林宛蓁如何交付購屋款，及借屋裝修，
      均係本於契約當事人即上訴人與林宛蓁間之自由約定，上
      訴人與林宛蓁既於系爭不動產買賣契約書中已為分期付款
      之約定，並簽定借屋裝修協議書（見原審卷第11、57頁）
      ，即應依各該約定為之。況林宛蓁於99年9月10日前，已
      支付293萬元予上訴人，未付款項僅98,460元，且自99年9
      月13日起至10月29日結清系爭不動產款項之日止，已按每
      日600元計算之租金支付28,200元予上訴人等情，有交款
      備忘錄、房屋買賣點交書等件各1紙在卷可證（見原審卷
      第56、58頁），依上開交款備忘錄之記載，林宛蓁於99年
      8月20日簽約當日交付現金3萬元，並簽發面額100萬元之
      即期支票交付與上訴人，並經上訴人簽名蓋章無訛，足見
      上訴人此部分主張尚非可採。
（三）上訴人主張被上訴人未給予3至7日之審閱契約期間，契約
      應屬無效云云。然按企業經營者與消費者訂立定型化契約
      前，應有30日以內之合理期間，供消費者審閱全部條款內
      容。違反前項規定者，該條款不構成契約之內容，消費者
      保護法第11條之1固定有明文。惟上開條文之立法目的，
      係在使消費者與企業經營者訂約前能充分瞭解定型化契約
      之內容，自僅限於消費者與企業經營者間就商品或服務所
      發生之法律關係方有適用。而本件上訴人與林宛蓁之間並
      非消費者與企業經營者之關係，自應依循私法自治及契約
      自由原則，而無消費者保護法所規定審閱期間之適用，是
      上訴人此部分主張亦非可採。至上訴人主張林順意偏頗林
      宛蓁，故意未載明交屋期限，致伊受有損害一節，為林順
      意所否認，並辯以：簽約當日要求上訴人回去拿權狀，係
      因買方已經要付頭期款103萬元，一般作業流程賣方應提
      出權狀交由代書保管等語（見原審卷第93頁背面），核與
      前述交款備忘錄、房屋買賣點交書之記載相符（見原審卷
      第56、58頁），即屬可信。而上訴人並未舉證證明林順意
      有何偏頗買方，致上訴人受有損害之行為，則上訴人此部
      分之主張亦不足採。
六、綜上所述，上訴人依據侵權行為之規定，請求林宛蓁給付37
    萬8,000元，林順意給付5,000元，均於法無據，不應准許。
    原審為上訴人該部分敗訴之判決，並無不合。上訴意旨指摘
    原判決該部分不當，求予廢棄改判，為無理由，應予駁回。
七、本件因事證己臻明確，兩造其餘攻擊、防禦方法及所為之立
    證，經審酌後認與判決之結果不生若何影響，無庸再逐一予
    以論列，合併敘明。
八、據上論結，本件上訴為無理由，依民事訴訟法第449條第1項
    、第78條，判決如主文。
中    華    民    國   100    年    9     月    20    日
                  民事第十八庭
                      審判長法  官  湯美玉
                            法  官  李慈惠
                            法  官  丁蓓蓓
正本係照原本作成。
不得上訴。
中    華    民    國   100    年    9     月    20    日
                            書記官  陳思云